福建金門地方法院刑事判決　　　　　　　　94年度易字第10號
公　訴　人　福建金門地方法院檢察署檢察官
被　　　告　甲○○
選任辯護人　丁○○律師
　　　　　　戊○○律師
上列被告因恐嚇案件，經檢察官提起公訴（九十四年度偵字第一
二一號），本院判決如下：
    主  文
甲○○公務員假藉職務上之機會，以加害生命、身體之事，恐嚇
他人致生危害於安全，處有期徒刑參月，如易科罰金，以參佰元
折算壹日，緩刑參年。
    事  實
一、甲○○係金門縣警察局金門港警所警員，從事交通疏導及守
    望職班之工作，為依據法令從事公務之公務員。緣丙○○於
    民國九十三年八月二十一日上午六時五十五分許，駕駛車牌
    號碼ＷＹ─八八四二號自小貨車，在金門縣金湖鎮料羅港前
    檢查哨，因前開車輛車牌號碼已遭註銷，且有交通罰單及燃
    料稅未繳等違規情事，為執勤員警甲○○攔停檢查時發現，
    因當時已屆上班打卡時間，丙○○因心急，遂大聲向甲○○
    嚷以：「要開就快一點開」等語，並以不友善之態度要求甲○○迅速處理開立罰單及吊扣前開車輛車牌等相關事宜，致
    甲○○心生不悅，竟假借職務上之機會，基於恐嚇丙○○之
    犯意，拔出腰間配槍，以槍口直指向丙○○之身體部位，致
    丙○○心生畏懼於生命、身體安全之危害，嗣因丙○○之同
    仁乙○○、己○○亦開車經過現場，甲○○始收起其配槍。
二、案經丙○○訴由福建金門地方法院檢察署檢察官偵查起訴。
    理  由
一、被告甲○○固不否認有於上開時、地與告訴人丙○○因開立
    罰單及吊扣車牌等事而起口角之情，然否認有何恐嚇之犯行
    ，辯稱：其於執行勤務時，告訴人因不服取締，而有多次作
    勢攻擊之動作，因被告當時僅一人服勤，無法立即獲得支援
    ，且被告為維護自身安全，乃以左手推前，右手置於腰間，
    再以右手緊觸配槍，最後再以右手將槍自槍套中取出，並持
    槍垂下，槍口朝下，始終維持並控制將槍口朝下狀態，被告
    之行為，僅係出於警戒而已，並無不當使用情形云云，惟查
    ：
(一)、本件被告於偵查中，曾稱：「因為告訴人當時一直罵我，
      我為了自身的安全，他一直前進，所以我就用左手輕輕地
      推開他…告訴人當時一直罵『幹你娘』，罵了三、四分鐘
      ，而且情緒很激動一直靠近我，好像要攻擊我，所以我就
      用右手摸著槍，拿出槍，指著他，要他不要再前進，沒有
      拉滑套」 (偵卷第十六頁)， 核與告訴人證述：「被告有
      拔槍、拉槍還有槍頭對準我，同時還說要告我襲警」 (偵
      卷第十五頁)相 符，足證被告確有將配槍拔離身體之動作
      無訛。至於槍口之方向，被告於本院審理時，雖改口稱：
      「槍有稍微離開，但始終保持朝下警戒，左手是作阻檔」
       (本院卷第五十五頁)， 然其於偵訊時，既自承因告訴人
      不斷逼近，迫使其以槍指向告訴人，並告知告訴人勿前進
      之動作。而本院審酌被告為上開陳述時，係於偵查中，並
      無任何足以影響其陳述之程序瑕疵存在，而被告本身又係
      警察，較一般人民更有法律常識，當知於偵查中之陳述，
      亦有法律效力，則其倘若無拔槍之動作，當無於偵查中胡
      亂陳述以使自己陷於不利之理，而其陳述內容，與告訴人
      所述情節，雖就拉槍機滑套部分有所出入，但就拔槍指向
      告訴人部分，既有所相符，綜合上開等情，即足認定被告
      確有持槍指向告訴人之犯行。
(二)、而證人己○○於九十四年七月二十八日本院審理時雖證稱
      ：「有看到被告要拿槍…槍沒有拔出來」 (本院卷第四十
      八頁)， 但於同日庭訊時針對公訴人之質疑：「 (你是因
      為位置在警員右後方所以沒有看到，還是確實有看到被告
      沒有拿槍？)」 卻又改稱：「當時我要下車，我注意力沒
      有放在他們身上，所以沒有注意。」 (本院卷第四十九頁
      )， 而對照其於警詢時之證言：「我只有看到甲○○走向
      丙○○並用手推丙○○時，甲○○的右手是放在配槍處，
      究竟甲○○有沒有拔槍對著丙○○，我並沒有親眼目睹」
      (偵 卷第十二頁)以 觀，其就被告是否有拔槍之動作，前
      後反覆不一，且並無法確定是否親眼看到被告僅有摸槍，
      而無拔槍之動作，而僅係「沒有親眼目睹」，而非「親眼
      看到沒有拔槍」，則其就被告是否有拔槍之證詞，自無法
      影響本院之心證。
(三)、另就證人乙○○於警詢時之證言：「隨時甲○○在崗哨前
      右手放在槍套上，走到丙○○面前，出左手至丙○○胸前
      …當時甲○○是背對著我，所以我不清楚他有無持槍動作
      」 (偵卷第十五、十六頁)， 此對照其於偵訊中之證言：
      「我看到警察走過去，走進的時候，警察的左手有推的動
      作，然後右手放在腰間，因為警察當時是背向我，所以究
      竟有沒有動手打，我就不清楚」 (偵卷第十六頁)， 而其
      於本院九十四年七月二十八日審理時卻證稱：「我沒有看
      到槍」 (本院卷第五十一頁)， 前後對照證人乙○○之證
      言，其於警詢、偵查所為證述，均係於九十三年十一月十
      日當天所作，其前後就被告原係站在崗哨前，後走向告訴
      人，並將右手放於腰間之動作等情，其證述情節相同，證
      人既有親眼看見被告以右手置於腰間之動作，而槍隻究非
      隨處可見之物，依常情衡酌，一般人見到槍枝，當無完全
      無印象之理，且其於距離事發時間較近之警詢及偵查中，
      就被告位置、左右手之動作及位置，既能清楚描述，而其
      證言復無任何受影響之情況，則其基於甫事發後之深刻印
      象所為之陳述，即較為可採，其嗣後於本院審理時，雖改
      口證稱沒有看到槍枝，然其於警詢及偵查中之證述，既證
      述情節完整，且無任何影響本院認定之瑕疵存在，即不能
      排除其於本院審理時之證言，係因時間久遠，已不復記憶
      所致，是其證稱沒看到槍枝等語，仍無法動搖本院之心證
      。
(四)、而就被告使用槍枝之時機而論，首先就被告與告訴人相關
      位置之變動情形以觀，據證人己○○於警詢時證稱：「我
      看到甲○○向丙○○走過去，口中並說：『我要告你襲警
      或是妨害公務』，並用手推丙○○」 (偵卷第十二頁)及
      偵查中之證言：「我有聽到甲○○說要告你妨害公務」 (
      偵卷第二十頁)及 本院審理時之證言：「警察有說要告丙○○妨害公務，警察就走過去…被告有伸手」 (本院卷第
      四十八頁)， 其就被告確有提及要告告訴人妨害公務、主
      動走向告訴人、被告出左手等情，前後證述情節相符；輔
      以證人乙○○於警詢之證言：「丙○○說：『你要拆牌就
      快一點，我上班要遲到了』，甲○○回答說：『你在大聲
      什麼』，隨後甲○○在崗哨前右手放在槍套上，走到丙○○面前，出左手至丙○○胸前」 (偵卷第十五頁)及 偵查
      中之證言：「我看到警察走過去，走進的時候警察的左手
      有推的動作，然後右手放在腰間」 (偵卷第二十一頁)及
      本院審理時之證言：「在車上就有聽他們在爭執車牌的問
      題，告訴人說他要趕著上班，請警察拆車牌要快一點，我
      聽到被告要對方說話小聲一點、妨害公務等詞…他們在我
      們的右前方…後來警察走向告訴人」 (本院卷第五十二頁
      ) ，則前後對照，其就親眼耳聞告訴人與被告就車牌拆解
      乙事有爭執、告訴人因急於上班而要求被告快速拆牌、被
      告向告訴人要求小聲並提及告訴人有妨害公務之嫌、被告
      嗣後主動走向告訴人，且於走向告訴人之過程中，以右手
      置於右邊腰間等情，其前後證述尚屬一致，而此對照被告
      於本院審理時所稱：「因為證人的車子要過，我往旁邊站
      ，所以就靠近告訴人，但還是有保持距離」 (本院審理卷
      第五十三頁)， 則綜合上開證人之證言及被告之陳述，足
      證本件告訴人與被告有所爭執後，係被告主動走向告訴人
      ，而非告訴人對被告有所進逼。況由證人之證言，其均證
      稱兩人就車牌有所爭執，而告訴人亦僅要求被告拆牌快一
      點，以免影響其上班打卡之時間，均未證稱有見到告訴人
      為任何積極行為，足使被告之生命、身體安全受有威脅。
      則本院綜合審酌上開等情，認事發當時係上午六時五十五
      分，距離七點整僅有五分鐘，則證人證稱告訴人因急於上
      班而要求被告開立罰單及拆牌快一點乙節，即足相信，而
      當時既係被告主動走向告訴人，縱依被告所言，係因證人
      所駕駛之車輛要經過，故不得不靠近告訴人，然被告既自
      稱與告訴人仍保持距離，而當時復有證人經過，依當時之
      客觀情況，在告訴人無任何積極對被告為不法侵害行為之
      時，適有證人駕車經過，被告與告訴人又有相當距離之時
      ，並無任何危及被告生命、身體安全之不法侵害之虞，則
      被告值此之時，即拔槍指向告訴人，即難謂係適當之使用
      警械時機。
(五)、另被告為警員，身上配有槍枝，而告訴人僅為一介平民，
      身上並無任何武器以資對抗，面臨警員持槍朝己之際，實
      無從察覺被告所持槍枝子彈是否上膛、保險是否開啟等之
      實際狀態，在無從確知被告是否確會開槍之情形下，被告
      之舉槍行為，確已表達對告訴人生命、身體法益加害之通
      知，且足以使告訴人心生畏佈，被告雖以告訴人尚能自由
      跑到證人面前稱警察打他等語，質以告訴人未有心生畏懼
      云云 (本院卷第六十六頁)， 然查，當時證人既已開車抵
      達爭吵現場，則縱被告持槍面向告訴人，然既有旁人經過
      ，則被告當無立即開槍之舉，故告訴人趁此間隙，旋即走
      向證人處告知上開等情，即屬常理所能接受之情，自不能
      僅因告訴人能自由走向證人，即謂告訴人並無任何受威脅
      之情，故本院審酌被告確有持槍指向告訴人之舉動，輔以
      當時客觀情況之雙方武器差距甚大，則告訴人稱其因被告
      上開持槍指己之動作，而心生恐懼，即足採信，被告所辯
      ，委無足採。
(六)、準此，堪認被告案發當時係配槍服勤無訛，並衡以被告與
      告訴人係發生衝突在先，被告突持配槍指向告訴人，其主
      觀上有藉此恫嚇告訴人之充分動機，且客觀上亦適足以使
      告訴人心生畏怖要屬事理之常，是本案事證明確，被告犯
      行可以認定。
二、核被告甲○○所為，係犯刑法第三百零五條之罪。被告於行
    為時係金門縣警察局金門港警所警員，具公務員身分，並藉
    職務之機會，持執行勤務所佩帶槍枝恐嚇告訴人而觸犯上開
    罪名，核與刑法第一百三十四條所規定公務員假借職務上之
    權力、機會或方法而為犯罪之加重規定相符，應依法加重其
    刑。爰審酌被告持槍恐嚇犯行，危害非輕，犯後否認部分犯
    行之態度，並其犯罪所受刺激、動機、目的及其智識程度等
    一切情狀，量處如主文所示之刑，並諭知易科罰金之折算標
    準。被告前未曾受有期徒刑以上刑之宣告，有臺灣高等法院
    被告全國前案紀錄表一紙在卷可佐，本院審酌被告係因與告
    訴人有所爭執，而一時失慮，致罹刑典，堪信經此刑之宣告
    後，應知警惕而無再犯之虞，本院因認暫不執行其刑為當，
    予以宣告緩刑三年。
據上論結，應依刑事訴訟法第二百九十九條第一項前段、刑法第
三百零五條、第一百三十四條、第四十一條第一項前段、第七十
四條第一款，罰金罰鍰提高標準條例第一條前段、第二條，判決
如主文。
本案經檢察官席時英到庭執行職務。
中　　華　　民　　國　　94　　年　　8 　　月　　11　　日
　　　　　　　　　刑事庭審判長  法　官　施慶鴻
                                法  官  魏玉英
                                法  官  林慶郎
以上正本證明與原本無異。
如不服本判決，應於判決送達後10日內，向本院提出上訴狀。
　　　　　　　　　　　　　　　　書記官　陳鴻璋
中　　華　　民　　國　　94　　年　　8 　　月　　11　　日
附錄本案論罪科刑法條全文
中華民國刑法第三百零五條：
以加害生命、身體、自由、名譽、財產之事，恐嚇他人致生危害
於安全者，處二年以下有期徒刑、拘役或三百元以下罰金。
